【裁判字號】    95,易,90
【裁判日期】    950502
【裁判案由】    侵占
【裁判全文】
臺灣臺南地方法院刑事判決                95年度易字第90號
公  訴  人  臺灣臺南地方法院檢察署檢察官
被      告  己○○
                    現於臺灣台南看守所羈押中
上列被告因侵占案件，經檢察官提起公訴（95年度偵緝字第111
號），及移送併辦（95年度偵緝字第110號），被告就被訴事實
為有罪之陳述，本院裁定進行簡式審判程序，判決如下：
    主  文
己○○連續意圖為自己不法之所有，而侵占對於業務上所持有之
物，處有期徒刑拾月。
    事  實
一、己○○於民國九十年十一月三十日至九十三年十月五日期間
    ，任職於臺南市中西區○○○路○段一九八號駿達汽車股份
    有限公司（下稱駿達公司）擔任業務員，負責向客戶收取車
    款及保險費等業務，係從事業務之人，詎竟意圖為自己不法
    之所有之概括犯意，於九十三間向如附表一所示王陳金美等
    人收取保險費，共計新台幣（下同）二十四萬六千六百五十
    三元，亦向如附表二所示黃瑩發等人收取車款，共計六十九
    萬八千元，以變易持有為所有之意思，而侵占入己。並承上
    犯意於九十三年九月十五日上午十一時許，在臺南縣新化鎮
    ○○路九０一號，向客戶丁○○收取票載發票日同年十一月
    十五日，面額三萬六千元，發票人陳蔡金鳳之支票一紙，供
    繳交汽車保險費之用，以變易持有為所有之意思，而侵占入
    己，並於同年九月十九日下午四時許，在上開駿達公司內，
    將系爭支票及現金九千元交付周業華，用以償還其積欠周業
    華之債務。
二、案經陳佩琦訴由台南市警察局第四分局、泰安產物保險股份
    有限公司訴請；及台南縣警察局歸仁分局報請臺灣台南地方
    法院檢察署檢察官偵查起訴及移送併辦。
    理  由
一、上揭事實，業據被告己○○於偵查及本院審理中坦承不諱，
    核與被害人陳佩琦、證人乙○○、周業華、甲○○之證述情
    節相符，並有泰安產物保險股份有限公司汽車保險單七紙、
    保險費收據、證明書各六紙、駿達公司汽車買賣契約書七紙
    、訂購合約書四紙、切結書十紙、發票人陳蔡金鳳（面額三
    萬六千元）支票及退票理由單影本各一紙附卷可稽，被告自
    白核與事實相符，事證明確，其犯行應足認定。
二、核被告所為，係犯刑法第三百三十六條第二項之業務侵占罪
    。被告多次侵占行為，時間緊接，所犯罪名相同，顯係出於
    概括之犯意為之，為連續犯，依刑法第五十六條之規定論以
    一罪，並加重其刑。爰審酌被告無前科紀錄，素行良好、犯
    罪之動機、目的、手段、所生損害、尚未與被害人達成民事
    和解賠償其損害及犯罪後態度等一切情狀，量處如主文所示
    之刑，以資懲儆。又臺灣臺南地方法院檢察署檢察官移送併
    辦（九十五年度偵緝字第一一０號）被告業務侵占之事實及
    被告於本院審理時自白代收客戶如附表一、二之款項而侵占
    入己之事實，與上揭起訴論罪科刑之事實，有連續犯之裁判
    上一罪關係，本院自應併予審理，附此敘明。
三、另臺灣臺南地方法院檢察署檢察官移送併辦意旨（九十五年
    度偵緝字第一０九號）略以：被告於九十三年九月間，在台
    南縣歸仁鄉○○○街六十四號七樓戊○○家中竊取其所有之
    支票九張，並以中二張支票供作代付向客戶收取之保險費，
    而交付予黃亮惟，因認涉犯刑法第三百二十條第一項之竊盜
    罪嫌，並認被告此部分犯行與前開論罪科刑之事實有方法、
    結果之牽連關係。經查：按侵占為即成犯，於持有人將持有
    他人之物變易為所有之意思時，即行成立。從而，被告將客
    戶款項以變易持有為所有之意思，而侵占入己時，侵占犯行
    即已成立，苟為彌縫而竊取他人支票使用之，尚與侵占犯行
    無方法、結果之牽連關係，非有裁判上一罪之關係，本院不
    得併予審判，附此敘明。
據上論斷，應依刑事訴訟法第二百七十三條之一第一項、第二百
九十九條第一項前段，刑法第五十六條、第三百三十六條第二項
，罰金罰鍰提高標準條第一條前段，判決如主文。
本案經檢察官丙○○到庭執行職務
中    華    民    國    95    年    5    月     2    日
                  刑事第三庭    法  官  鍾邦久
以上正本證明與原本無異。
如不服本判決，應於判決送達後10日內，向本院提出上訴狀。
                                書記官  曾盈靜
中    華    民    國    95    年    5     月    2    日
附錄法條：
中華民國刑法第336條
(公務公益侵占罪、業務侵占罪)
對於公務上或因公益所持有之物，犯前條第1項之罪者，處1 年
以上7年以下有期徒刑，得併科5千元以下罰金。
對於業務上所持有之物，犯前條第1項之罪者，處6月以上5年以
下有期徒刑，得併科 3 千元以下罰金。
前二項之未遂犯罰之。
附表一：侵占泰安產物保險公司保險費之部分。
        共計246653元。
┌──┬─────┬─────┬──────┐
│編號│ 保戶姓名 │保險種類  │實收保費金  │
│    │          │          │額（新台幣）│
├──┼─────┼─────┼──────┤
│ 1  │王陳金美  │強制車險及│29000元     │
│    │          │任意車險  │            │
├──┼─────┼─────┼──────┤
│ 2  │王玉珠    │同上      │48087元     │
├──┼─────┼─────┼──────┤
│ 3  │帝瑋企業股│同上      │56000元     │
│    │份有限公司│          │            │
├──┼─────┼─────┼──────┤
│ 4  │永順西藥房│同上      │30000元     │
├──┼─────┼─────┼──────┤
│ 5  │老曾羊肉店│同上      │32629元     │
├──┼─────┼─────┼──────┤
│ 6  │寶鳳商行  │同上      │45000元     │
├──┼─────┼─────┼──────┤
│ 7  │林柄鼐    │任意車險  │5937元      │
└──┴─────┴─────┴──────┘
附表二：侵占駿達公司車款部分。共計698000元。
┌──┬─────┬─────┬────┐
│編號│汽車買受人│侵占車款  │備 註   │
│    │姓名      │（新台幣）│        │
├──┼─────┼─────┼────┤
│ 1  │黃瑩發    │120000元  │        │
├──┼─────┼─────┼────┤
│ 2  │翁雅靜    │103000元  │        │
├──┼─────┼─────┼────┤
│ 3  │蘇景南    │40000元   │        │
├──┼─────┼─────┼────┤
│ 4  │美上美刺繡│45000元   │        │
│    │企業有限公│          │        │
│    │司        │          │        │
├──┼─────┼─────┼────┤
│ 5  │林美華    │40000元   │        │
├──┼─────┼─────┼────┤
│ 6  │洪陳金葉  │40000元   │        │
├──┼─────┼─────┼────┤
│ 7  │陳毅杰    │40000元   │        │
├──┼─────┼─────┼────┤
│ 8  │黃鸞惠    │40000元   │        │
├──┼─────┼─────┼────┤
│ 9  │朱怡諼    │50000元   │        │
├──┼─────┼─────┼────┤
│10  │朱書宏    │30000元   │        │
├──┼─────┼─────┼────┤
│11  │甲○○    │150000元  │        │
└──┴─────┴─────┴────┘


司法院資訊處製作；財團法人民間司法改革基金會備份。
